【裁判字號】    97,易,597
【裁判日期】    970822
【裁判案由】    恐嚇
【裁判全文】
臺灣桃園地方法院刑事判決               97年度易字第597號
公  訴  人  臺灣桃園地方法院檢察署檢察官
被      告  乙○○
                    國民
            甲○○
                    國民
            丁○○
                    國民
            春龍
                    國民
上列四人之共同
選 任 辯 護 人  簡文玉律師
上列被告等因恐嚇案件，經檢察官聲請簡易判決處刑（96年度偵
字第11594 號），經本院認有刑事訴訟法第四百五十一條之一第
四項但書之情形，改行通常訴訟程序，茲判決如下：
    主    文
乙○○教唆以加害生命、身體、自由之事，恐嚇他人致生危害於
安全者，處拘役肆拾日，如易科罰金，以新臺幣壹仟元折算壹日
；減為拘役貳拾日，如易科罰金，以新臺幣壹仟元折算壹日。
甲○○共同以加害生命、身體、自由之事，恐嚇他人致生危害於
安全者，處拘役伍拾日，如易科罰金，以新臺幣壹仟元折算壹日
；減為拘役貳拾伍日，如易科罰金，以新臺幣壹仟元折算壹日。
丁○○共同以加害生命、身體、自由之事，恐嚇他人致生危害於
安全者，處拘役肆拾日，如易科罰金，以新臺幣壹仟元折算壹日
；減為拘役貳拾日，如易科罰金，以新臺幣壹仟元折算壹日。
春龍共同以加害生命、身體、自由之事，恐嚇他人致生危害於
安全者，累犯，處拘役肆拾伍日，如易科罰金，以新臺幣壹仟元
折算壹日；減為拘役貳拾貳日，如易科罰金，以新臺幣壹仟元折
算壹日。
    事    實
一、春龍前於民國90年間因犯恐取財罪，經臺灣高等法院於93
    年6 月3 日以92年度上易字第3487號判決有期徒刑1 年8 月
    確定於95年7 月19日縮刑假釋出監，於95年11月16日假釋期
    滿未經撤銷假釋，未執行之刑以已執行論，竟不知悔改。
二、乙○○原為駿賀工業股份有限公司（以下駿賀公司，現已結
    束營業）之負責人；現則為設於桃園縣八德市○○街158 號
    建菻國際有限公司（以下簡稱建菻公司）之實際負責人，而
    甲○○則為建菻公司之臨時工，擔任搬運貨物及打包工作，
    而甲○○與丁○○、春龍為朋友關係；丙○○（原名郭萬
    枝）則原為協鼎工業有公司（以下稱協鼎公司，）之負責人
    ；現則為設於桃園縣大園鄉五權村29之13號經營之向巧實業
    有限公司（下稱向巧公司）之負責人。緣於89年間協鼎公司
    尚積欠駿賀公司債務尚未清償，嗣後建菻公司與向巧公司仍
    有生意上往來，丙○○仍有承包乙○○之烤漆工程，故於91
    年6 月間約定丙○○前積欠之債務，可由烤漆工程貨款中扣
    除百分之五分期抵償，經抵償數年後，乙○○於96年2 月間
    因覺丙○○常刁難，致其無法順利交貨造成損害，遂發證信
    函予丙○○要求終止91年6 月間所訂契約，乙○○因認丙○○無償債誠意，遂於96年4 月間某日，教唆其公司員工甲○○以加害他人生命、身體、自由之事恐嚇丙○○，代為收取
    債務新臺幣（下同）90萬元，甲○○即自行聯絡其友人丁○○及春龍2 人，共同基於以恐嚇危害安全之方式代乙○○
    收取債務之犯意聯絡，於96年4 月9 日上午、同月16日上午
    10時20分許至11時40分許之期間，2 次均由丁○○駕駛黑色
    自小客車，搭載甲○○、春龍同至丙○○在桃園縣大園鄉
    五權村29之13號經營之向巧實業有限公司（下稱向巧公司）
    內，第1 次96年4 月9 日上午稱要協調債務；第2 次同年月
    16日上午10時20分許，甲○○、春龍與丁○○3 人又同至
    向巧公司上址辦公室，推由甲○○直接向丙○○要求償還90
    萬元，並向丙○○恫稱：「你現在不拿90萬元出來，等一下
    派兄弟來押走你」.... 、 「你態度惡劣，要找20人押走你
    」..... 、「等一下我的人若來就不要跟你說那麼多，我開
    路給你走，你若不走你要走死路嘛不要緊」... 、「現在真
    的想把你掐死」.. ..... 等 以加害生命、身體、自由之事
    ，恐嚇丙○○致生危害於其安全；又同時對在場之向巧公司
    員工張家銓、劉美容等人恫稱：「你們在場的員工都有事..
    . 你們明天全部不用上班了」等語向在場員工張家銓、劉美
    容等人叫囂，其間甲○○並以拳頭毆打丙○○胸口（傷害部
    份未成傷，亦未據告訴），丁○○、春龍則在旁助勢威嚇
    及提供意見，致丙○○與在場員工張家銓、劉美容等人心生
    畏懼，並均致生危害於渠等生命、身體之安全。
三、案經丙○○訴由桃園縣政府警察局大園分局報請臺灣桃園地
    方法院檢察署檢察官偵查後聲請簡易判決處刑。
    理    由
壹、程序部分
    按傳聞法則之重要理論依據，在於傳聞證據未經當事人之反
    對詰問予以核實，乃予排斥，惟若當事人已放棄對原供述人
    之反對詰問權，於法院審判時表明同意該等傳聞證據可作為
    證據，基於證據資料愈豐富，愈有助於真實發現之理念，並
    貫徹刑事訴訟法修法加重當事人進行主義之精神，確認當事
    人對於證據能力有處分權之制度，傳聞證據經當事人同意作
    為證據，法院認為適當者，亦得為證據。另當事人於調查證
    據時，對於傳聞證據表示「沒有意見」，而未於言詞辯論終
    結前聲明異議 (Without Objection)，應視為已有將該等傳
    聞證據採為證據之同意，此刑事訴訟法第159 條之5 定有明
    文。本案被告、共同選任辯護人於本院審理中已表示對卷內
    人證、書證、物證之證據能力無意見（見本院97年度易字第
    597 號97年8 月8 日審理筆錄），被告及共同選任辯護人對
    於被告以外之人張家銓、劉美容於審判外之陳述之證據能力
    並未表示意見，迄本院辯論終結前，被告亦未爭執本案證據
    之證據能力，依刑事訴訟法第159 條之5 第2 項之規定，應
    視為被告已同意本案相關之傳聞證據均可作為證據，本院斟
    酌本案卷內之證據並非非法取得，亦無證明力明顯過低之情
    形，且經本院於審判期日依法進行證據之調查、辯論，被告
    於訴訟上之程序權，已受保障，前揭各該證據，均得採為證
    據，先予敘明。
貳、實體部分
一、訊據被告乙○○、甲○○、丁○○及春龍等4 人均矢口否
    認有何恐嚇犯行，被告乙○○辯稱：伊是請甲○○去找告訴
    人丙○○對帳，沒有要求甲○○恐嚇丙○○，丁○○與春
    龍伊並不認識云云；被告甲○○除辯稱：伊只有很兇的罵告
    訴人，伊說過的話，詳細內容伊已不記得云云；被告丁○○
    辯稱：甲○○要伊陪他一起去告訴人公司，伊不知道甲○○
    有無恐嚇告訴人，伊人在外面云云；被告春龍則辯稱：甲○○說要去對帳，伊只是坐在旁邊，伊沒有注意聽甲○○講
    的話云云。惟查：
  （一）上開犯罪事實，業據告訴人丙○○指訴綦詳，核與當日
        在場之證人即告訴人員工張家銓、劉美容證述情節相符
        ，並有現場翻拍照片2 幀、現場錄影影像光碟、錄音光
        碟各1 份及錄音光碟之逐字譯文、甲○○使用之行動電
        話000000 0000 號於案發之96年4 月16日當日之通聯紀
        錄各1 份等在卷可資佐證，而案發之96年4 月16日當日
        錄音光碟，經本院於97年6 月27日當庭勘驗，被告甲○○當時確實有向丙○○恫稱：「你現在不拿90萬元出來
        ，等一下派兄弟來押走你」.... 、 「你態度惡劣，要
        找20人押走你」..... 、「現在真的想把你掐死」等語
        ，恐嚇丙○○其人；又同時對在場之向巧公司員工張家
        銓、劉美容等人恫稱：「你們在場的員工都有事」等語
        向在場員工張家銓、劉美容等人恐嚇，亦致生危害於渠
        等之安全，此有勘驗筆錄在卷可稽，堪認告訴人丙○○
        之指訴，並非子虛，尚值採信。
  （二）被告甲○○雖係任職於建菻公司之員工，有被告乙○○
        提出之各類所得扣繳暨免扣繳憑單1 紙為證，堪信為真
        實，然依被告乙○○陳稱：甲○○在建菻公司係負責疊
        子，即將輸送帶上之貨物取出後，將貨物打包後再裝入
        貨櫃，而甲○○之教育程度為高中畢業，其主要之工作
        或專長並非會計，同案被告乙○○竟會要求擔任搬運打
        包工作之甲○○至向巧公司與丙○○對帳，顯有違一般
        常情，是被告乙○○辯稱：伊僅請甲○○去找告訴人丙○○對帳，沒有要求甲○○恐嚇丙○○云云，顯有違一
        般事理之常，委難採信。
  （三）被告甲○○於警詢時曾自承有推郭翌一把，並有作勢要
        掐丙○○脖子，此與告訴人丙○○之指訴，及告訴人所
        提之錄影影像光碟及卷附翻拍之照片2 幀（偵查卷第53
        頁）相符，再參以案發之96年4 月16日當日錄音光碟逐
        字譯文之內容，被告甲○○於96年4 月16日當天並非如
        被告乙○○所述僅單純將丙○○所簽之借據（見本院97
        年度易字第597 號卷第38、39頁）與讓渡合約書之正本
        拿給告訴人看（見97年度易字第597 號卷第34頁）；而
        是直接代乙○○向丙○○催討90萬元之債務，是被告乙○○顯係故意教唆身材高大且魁武之甲○○代其出面向
        丙○○催討積欠債務，並容許甲○○找人同去上開丙○○公司施予必要壓力，迫使其早日償債。此可由案發前
        之96年4 月9 日當日錄音光碟內容顯示，當天除了丁○○駕駛自小客車搭載春龍、甲○○外，尚有一建菻公
        司之員工張譽鐘亦隨後駕駛一輛廂形車到場，當天甲○○前後在丙○○公司逗留約1 小時之久，而本件案發日
        即96年4 月16日當日上午10時20分許，甲○○、丁○○
        、春龍3 人從開始進入告訴人上址公司後，總共逗留
        之時間約15分鐘之久，期間丁○○、甲○○均有拿出手
        機撥打給乙○○及其友人廖煜文之情形，尤其是甲○○
        總共撥打了數通電話，其中包括「喂你馬上調20個人過
        來，調20個人過來，對！對！調過來」，是被告甲○○
        之所為，應係出於同案被告乙○○之授意甚明。
  （四）又證人即告訴人丙○○於警詢證稱：甲○○、春龍與
        丁○○3 人於96年4 月16日上午至伊公司，其中甲○○
        進入伊公司就向伊追討90萬元借款，並要伊一星期內還
        錢，否則就要伊不能出貨，伊一直解釋說明，甲○○無
        法接受就威脅恐嚇伊，當時春龍、丁○○都在場旁邊
        走來走去，雖沒有恐嚇傷害伊，但均在場向甲○○咬耳
        朵、在場助勢並出主意等語（見偵查卷第26頁），核與
        被告共同選任辯護人所提翻拍照片、告訴人所提現場翻
        拍照片2 幀、現場錄影影像光碟顯示，被告丁○○大部
        分站在公司辦公室門口，或時而走出門外，而春龍大
        部分在屋內，或坐於告訴人對面，或起身於辦公室入踱
        步，間或撥打電話，或與甲○○、丁○○3 人圍在告訴
        人丙○○旁邊觀看資料，大致相符。且被告春龍亦不
        否認曾建議甲○○既然無法與丙○○對帳，即應打電話
        給老板乙○○自己來對帳等情，是告訴人之指訴堪值採
        信。又丁○○、春龍與同案被告甲○○3 人間，於案
        發前即96年4 月16日10時30餘分，互有3 通電話相互聯
        絡，顯係電話相約同往告訴人上址公司，而非在路上偶
        遇，且丁○○、春龍前並於96年4 月9 日與甲○○同
        往該公司，應係渠等丁○○、春龍與甲○○於事前互
        有上述恐嚇之犯意聯絡，堪可認定。
  （五）告訴人於警詢及檢察官偵訊時均證稱：伊聽聞甲○○上
        述陳述，心生畏懼等情，且由錄影影像光碟及卷附翻拍
        之照片顯示，當時向巧公司上址辦公室內雖有員工出出
        入入，然被告甲○○當時亦以上述「你們在場的員工都
        有事」等語向在場員工恐嚇，亦據證人張家銓、劉美容
        證述綦詳，又從告訴人向警方報案，當日警方人員亦到
        該公司前後2 次以觀，足認被告甲○○上開恐嚇之話語
        ，確已足致告訴人丙○○及在場之員工張家銓、劉美容
        等人心生畏懼之情，足以認定。
    綜上各情所述，足認被告乙○○、甲○○、丁○○及春龍
    等4 人上開辯解，係渠等避重就輕之舉，均不足採信。是本
    件事證明確，被告乙○○、甲○○、丁○○、春龍等人上
    開犯行，均堪以認定。
二、核被告乙○○、甲○○、丁○○及春龍所為，均係犯刑法
    第305 條恐嚇罪。被告乙○○教唆被告甲○○為上開恐嚇危
    害安全之犯行，為教唆犯，應依刑法第29條第2 項規定，論
    以教唆犯，並依其所教唆之罪處罰之。被告甲○○、丁○○
    、春龍等3 人就上開恐嚇犯行，互有恐嚇犯意之聯絡及行
    為之分擔，均為共同正犯。被告甲○○等人以一恐嚇行為，
    同時致告訴人丙○○及在場之員工即張家銓、劉美容等人心
    生畏懼，為想像競合犯，應從一重仍論以一恐嚇危害安全罪
    。又被告春龍犯有犯罪事實欄一所示之科刑及執行紀錄，
    此有臺灣桃園地方法院檢察署刑案資料查註紀錄表、臺灣高
    等法院被告前案紀錄表各1 份附卷可按，其於5 年內再故意
    犯本件有期徒刑以上之罪，為累犯，應依刑法第47條第1 項
    規定加重其刑。爰分別審酌被告乙○○、甲○○、丁○○及
    春龍4 人犯罪之動機、目的、手段，及渠等品性、智識程
    度、本件被告甲○○參與恐嚇之主要行為且為主導地位，而
    被告乙○○為教唆犯，係本件事件之起因，而被告丁○○、
    春龍僅提供意見及助勢，參與程度較輕等犯罪情節，本件
    係因被告乙○○與丙○○間有債務糾紛而起，被告等人不循
    正當法律程序而主張權利，而以上開恐嚇方式催討債務，所
    為非是，犯罪所生之損害尚輕，及被告4 人犯罪後均否認之
    態度等一切情狀，各量處如主文所示之刑，並均諭知易科罰
    金之算標準。又查被告等4 人犯罪之時間，係在96年4 月24
    日以前，所犯上開之罪，合於中華民國九十六年罪犯減刑條
    例第2 條第1 項第3 款所規定之減刑條件，均應依該條例之
    規定各減其宣告刑之2 分之1 ，並就減得之刑諭知易科罰金
    之折算標準。
三、本院認被告丁○○所犯本案為應科拘役之案件，而被告丁○○經合法傳喚無正當理由不到庭，該被告黃榮部分，得不待
    其陳述逕行判決。
四、本件檢察官原係聲請簡易判決處刑，本院認有刑事訴訟法第
    四百五十一條之一第四項但書之情形，改行通常訴訟程序，
    併予明。
五、據上論斷，應依刑事訴訟法第四百五十二條、第二百九十九
    條第一項前段、第三百零六條，刑法第二十八條、第二十九
    條第一、二項、第三百零五條、第四十一條第一項前段、第
    五十五條，刑法施行法第一之一條第一項、第二項前段，中
    華民國九十六年罪犯減刑條例第二條第一項第三款、第七條
    、第九條，判決如主文。
本案經檢察官唐道發到庭執行職務。
中    華    民    國    97    年    8     月    22    日
                  刑事第九庭    法  官  游紅桃
以上正本證明與原本無異。
如不服本判決，應於送達後10日內，向本院提出上訴狀。
                                書記官  陳玉芳
中    華    民    國    97    年    8     月    27    日
附錄論罪科刑法條：
中華民國刑法第305條（恐嚇危害安全罪）
以加害生命、身體、自由、名譽、財產之事，恐嚇他人致生危害
於安全者，處2 年以下有期徒刑、拘役或3 百元以下罰金。


司法院資訊處製作；財團法人民間司法改革基金會備份。
